臺灣高等法院高雄分院刑事判決
111年度侵上訴字第45號
上  訴  人  
即  被  告  黃冠霖





指定辯護人  柳馥琳律師(義辯律師)
上列上訴人因妨害性自主等案件，不服臺灣高雄地方法院109年
度侵訴字第67號，中華民國111年5月13日第一審判決（起訴案號
：臺灣高雄地方檢察署109年度偵字第13801號、109年度偵字第1
9257號、109年度偵字第22925號、109年度偵字第22926號、109
年度偵字第22733號），提起上訴，本院判決如下：
    主  文
上訴駁回。
    事  實
一、丙○○為成年人，明知AV000-A109098（民國92年7月間生，真
    實姓名年籍詳卷，下稱甲 ）係14歲以上未滿18歲之少年，
    於109年4月6日以Line通訊軟體佯裝女性與甲 相約見面，並
    於109年4月7日17時55分許，以蓄長髮、穿長裙之女裝打扮
    ，至高雄市鳳山火車站與甲 碰面後，騎乘機車搭載甲 至其
    位於高雄市○○區○○路00巷0號之租屋處（下稱鳳山租屋處）
    。丙○○於109年4月7日17時57分至20時16分間之某時許，在
    鳳山租屋處，利用與甲 玩疊疊樂之機會，使甲 自行褪去上
    衣、內衣、褲子後，竟基於成年人對少年為強制性交之犯意
    ，先持行動電話（未扣案）佯裝拍攝甲 裸體畫面，隨即未
    經甲 同意，以手指進入甲 性器，甲 因覺疼痛而將丙○○之
    手指撥掉，丙○○轉而要求甲 為其口交，並向甲 恫稱：若甲
     不為其口交，將以網路上傳甲 裸體畫面等語，使甲 不敢
    抵抗後任由丙○○以性器進入甲 口腔，以此違反甲 意願之方
    式對甲 為強制性交行為。
二、丙○○明知AV000-Z000000000（94年5月間生，真實姓名年籍
    詳卷，下稱乙 ）係12歲以上未滿18歲之少年，竟基於以乘
    人不知情之方法使少年被製造猥褻行為電子訊號之犯意，於
    如附表一「視訊時間」欄所示時間，在鳳山租屋處，以如附
    表二編號一所示行動電話（下稱系爭行動電話），透過網路
    視訊功能，徵得乙 同意裸露身體視訊聊天，而於聊天過程
    中，由乙 以其行動裝置之鏡頭拍攝自己裸體之電子訊號，
    並將該猥褻行為電子訊號傳送至系爭行動電話後，丙○○即於
    乙 不知情之情況下，以系爭行動電話之螢幕攝影功能，將
    該猥褻行為電子訊號儲存於系爭行動電話，以此方式使乙 
    被製造猥褻行為之電子訊號。
三、案經甲 訴由高雄市政府警察局鳳山分局報請臺灣高雄地方
    檢察署檢察官指揮偵辦，暨臺灣高雄地方檢察署檢察官自動
    檢舉簽分偵辦後起訴。
    理  由
壹、程序部分
一、行政機關、司法機關及軍法機關所製作必須公示之文書，不
    得揭露被害人姓名、出生年月日、住居所及其他足資識別被
    害人身分之資訊，性侵害犯罪防治法第12條第2項定有明文
    。又司法機關所製作必須公開之文書，除有其他法律特別規
    定之情形外，不得揭露足以識別刑事案件、少年保護事件之
    當事人或被害人之兒童及少年身分之資訊，兒童及少年福利
    與權益保障法第69條第1項第4款、第2項亦有明文。查甲 、
    乙 均為被害人且為少年，故本判決書若記載甲 、乙 之姓
    名年籍等資料，將有足以識別被害人及少年身分之虞，爰依
    上開規定皆以代號稱之，先予指明。
二、證據能力
　　檢察官、被告丙○○及辯護人於本院審判程序時，就本判決所
    引用之傳聞證據，均明示同意有證據能力（見本院卷第71、
    127頁），本院認此等傳聞證據之取得均具備任意性、合法
    性等情，其內容與本件待證事實具有關聯性，合於一般證據
    之採證基本條件，且證明力非明顯過低，以之作為證據，均
    屬適當，依刑事訴訟法第159條之5第1項規定，皆有證據能
    力。
貳、實體部分
一、被告對告訴人甲 為強制性交犯行部分
　　訊據被告固坦承於上揭時間約甲 至鳳山租屋處玩疊疊樂之
    事實，惟矢口否認有對甲 為強制性交犯行，辯稱：我沒有
    對甲 做侵害的動作云云。辯護人則為被告辯護稱：本案未
    扣得被告拍攝甲 裸體影像之檔案，且甲 係由被告騎乘機車
    搭載前往搭乘火車返家，案發後仍與被告傳訊息聊天，甲 
    所述恐有不實。被告所犯前案係以交友軟體邀約他人為性行
    為，並取得同意始帶回被告住處，與甲 指述之犯罪情節不
    同。又刑事鑑定報告未採證到被告之DNA，甲 之創傷後壓力
    症候群不能排除係前因在校適應不良，或因晚歸被警察父親
    發現，為免被責罵所導致。被告係在睡眠不足，且有憂鬱症
    、焦慮症之情況下接受測謊鑑定，不得作為判定被告犯罪之
    唯一或主要證據等語。經查：
　㈠被告佯裝女性以Line通訊軟體與甲 相約見面，並於109年4月
    7日17時55分許，以女裝打扮至鳳山火車站與甲 碰面後，騎
    乘機車搭載甲 至鳳山租屋處，與甲 從事桌遊過程中，曾表
    示欲與甲 發生性行為等情，業據被告坦承在卷，核與證人
    即告訴人甲 所證之情大致相符，並有Line通訊軟體訊息截
    圖(偵一卷第101至109頁)、監視器錄影畫面(偵一卷第121至
    131頁)在卷可稽；又甲 係92年7月生，於本件案發時之109
    年4月7日為14歲以上未滿18歲之少年，亦有甲 之真實姓名
    對照在卷可查，被告於原審亦供稱知悉甲 為14歲以上未滿1
    8歲之少年等語（原審卷第126頁），是此部分之事實，均堪
    認定。
　㈡被告確有於上揭時、地，未經甲 同意及以言語威脅之方式，
    對甲 為以手指進入甲 性器、以性器進入甲 口腔之強制性
    交行為等事實，業據證人甲 於警詢時、偵查中及原審證稱
    ：案發當天我到被告的鳳山租屋處玩疊疊樂的桌遊，他要求
    「輸的人要脫衣服，輸一次脫一件」，我輸3場後，他就一
    直靠近我逼我要脫衣服，我只好脫掉上衣、褲子及内衣，他
    就馬上拿手機用自拍模式朝我錄影，大概錄了3秒後，就把
    我們兩個人的手機丟到比較遠的地方，然後用他的右手食指
    和中指伸進我的内褲，插進我的陰道，我覺得大概有半支手
    指的深度，因為很痛就拍（撥）掉他的手，他就站到我的旁
    邊要求我幫他口交，還威脅我說如果我不要，他要把剛剛拍
    的我裸體影片上傳到網路上，他就用他的手把我的頭推向他
    的生殖器，我就只好幫他口交，不到1分鐘，他就射精了，
    然後他就叫我穿衣服，我在20時15分時離開他家，然後他載
    我去鳳山火車站搭車等語（偵一卷第16、17頁，他一卷第10
    5、106頁，原審卷第172至176頁）。觀諸甲 上開於警詢時
    、偵查中及原審證述之內容，均一再指明被告於本件案發當
    日在其鳳山租屋處，未經甲 同意即以手指進入甲 性器，復
    以言語威脅甲 後以性器進入甲 口腔之強制性交行為等節，
    是甲 就其被害經過之地點、方式等主要情節及關於犯罪基
    本構成要件事實前後尚屬一致，亦無刻意誇大、明顯矛盾或
    不合常理之處，若非甲 親身經歷，豈能如此清楚描述相關
    過程。又甲 與被告係於109年4月3日經由交友軟體Heymandi
    認識，再透過Line通訊軟體相約於109年4月7日見面等情，
    業據甲 、被告陳明在卷（他一卷第105頁，原審卷第126頁
    ），堪認被告與甲 認識4天後相約見面，甲 即乘坐火車至
    鳳山火車站，再由被告騎乘機車搭載至鳳山租屋處之事實，
    被告並供稱：我將甲 帶回住處後，我就跟他說我生理是男
    生，心理是女生，但是喜歡女生，她當下的反應是感覺有點
    冷淡，她也沒有跟我說她能不能接受，我就在房間内與她各
    自玩手機，用電腦放音樂，過一陣子我就問她要不要玩疊疊
    樂，她就說好，大約19時許，她說她要回去了，我就一半拜
    託一半盧她，叫她陪我久一點，她就陪我到20時許，我之後
    才載她回火車站等語（警二卷第12頁），是其等於本件案發
    當日前、後應無任何嫌隙或糾紛產生，難認甲 與被告有何
    重大夙怨嫌隙，自無誣攀被告之必要。
　㈢被告於原審自承：約甲 並載甲 回住處之目的，是甲 如能接
    受就與甲 發生性行為，當天有用言語試探甲 願不願意與我
    發生性行為，被甲 拒絕。我跟甲 說我「生理是男生，心理
    是女生，但是喜歡女生」後，有進一步詢問甲 要不要與我
    發生性行為，甲 直接回答不願意等語（原審卷第320、321
    頁），是被告已然坦認其載甲 回鳳山租屋處本即意欲與甲 
    性交之事實，被告事前既有與甲 性交之意圖，於遭甲 拒絕
    後起意為強制性交犯行，自與常理無違。且被告於原審主動
    聲請對其實施測謊，經原審依被告所請函請法務部廉政署對
    其實施測謊鑑定，經該署以熟悉測試法及區域比對法對被告
    實施測謊鑑定，結果為：「受測人丙○○於測前晤談過程否認
    有於109年4月7日在住處有用手插入甲 （即本案被害人）陰
    道、壓甲 頭要甲 口交一事，經測試結果，呈不實反應」等
    情，有法務部廉政署111年2月16日111廉測字2第0000000000
    號鑑定報告書在卷可佐(原審卷第215至261頁)，堪信被告事
    後否認犯行之所辯應不足採。是依上開甲 證述內容、被告
    自白之情及測謊鑑定結果，均可認定甲 前述被告所為強制
    性交之事，並非憑空杜撰之詞，其指證應非虛妄，堪信屬實
    。
　㈣性侵害之案件，為佐證被害人證詞之有效性或憑信性，兼負
    協助偵、審機關發見真實之義務與功能，醫療或心理衛生人
    員針對被害人於治療過程中所產生之與待證事實相關之反應
    或身心狀況（如有無罹患創傷後壓力症候群或相關精神、心
    理疾病）所提出之意見，或以其經驗及訓練就通案之背景資
    訊陳述專業意見，以供法院參佐，則為鑑定證人或鑑定人身
    份。係被害人陳述不具同一性之獨立法定證據方法，得資為
    判斷被害人陳述憑信性之補強證據。然其等究非經歷犯罪事
    實發生過程之人，其供法院參佐之證詞可符合鑑定證人或鑑
    定人身分者，應以其就所介入輔導個案經過之直接觀察及以
    個人實際經驗為基礎，就其見聞經過所為之陳述，或以其經
    驗及訓練就通案之背景資訊陳述專業意見範圍為限（最高法
    院100年度台上字第6220號判決意旨參照）。查甲 經臺灣高
    雄地方檢察署檢察官函請財團法人私立高雄醫學大學附設中
    和紀念醫院（下稱高醫）進行心理鑑定，以明甲 有無因本
    案而有創傷後壓力反應症及其證詞是否可採，經該院依甲 
    之個人發展史及家庭史、一般病史及精神疾病史，經精神狀
    態檢查（行為觀察、心理衡鑑結果）後，綜合所得資料整體
    評估，鑑定結果認：⑴甲 在此司法案件發生前一年，即因在
    校適應不良，情緒低落，開始於精神科開業診所處就診。經
    處理後情况有進步。但因經歷此四月的創傷事件之後，精神
    狀況惡化，目前以精神科疾病診斷手冊第五版（DSM5)作診
    斷已符合創傷後壓力症候群。且其創傷後壓力症候群嚴重度
    分依自填之UCLA創傷後壓力反應症狀量表已超過切截分數。
    ⑵甲 於接受精神鑑定當日，態度誠懇，雖然緊張但合作。所
    陳述的事發當時狀況 與筆錄記錄一致。甲 先前性格為乖巧
    退縮型，智力經測試屬非障礙範圍，加以鑑定當日的合作程
    度，推估證詞可靠等語，有高醫109年10月2日高醫附法字第
    1090105312號函附精神鑑定報告書在卷可稽(偵一卷第327至
    335頁)。又原審就上開鑑定意見另向高醫函詢，據覆略以：
    ⑴UCLA創傷後壓力量表切截分數為38分，被害人甲 診斷得分
    為53分，高於切截分數，支持醫師以DSM-5/精神科疾病診斷
    手冊第五版之診斷甲 於鑑定日當時受有創傷後壓力症候群
    。⑵經診斷受有創傷後壓力症候群者，一定要有明確的創傷
    經歷事件，被害人甲 之創傷事件便是此次之司法訴訟事件
    ，其在事發之前即有在校適應不良的情緒困擾，這是在醫學
    文獻上所確認的「先前危險因子」，即有這個危險因子的人
    會比沒有的人有更高的比例在遭遇創傷事件後得創傷後壓力
    症候群。⑶創傷後壓力症候群診斷係醫師以精神醫學上存在
    之診斷準則，即DSM-5做確認；鑑定書上所寫「證詞可靠」
    ，係由當日實施鑑定之團隊（含醫師、心理師及社工師）於
    從事相關鑑定累積之專業經驗加上實施鑑定過程中之所見聞
    ，團隊討論後為之判斷等語，有高醫110年12月9日高醫附法
    字第1100108623號函可憑（原審卷第153、154頁）。審之上
    開精神鑑定報告及補充說明係高醫鑑定團隊參酌甲 個人情
    狀，本於專業知識與臨床經驗，綜合判斷甲 之精神狀態所
    為之判斷，無論鑑定機關之資格、理論基礎、鑑定方法及論
    理過程，自形式上及實質上而言，均無瑕疵，堪認上開精神
    鑑定報告書之結論及補充說明為可採，得資為判斷甲 陳述
    憑信性之補強證據，益徵甲 確曾遭被告侵犯，致身心受到
    影響，而產生「創傷後壓力症候群」之情緒反應等事實。
　㈤此外，被告曾於107年7月27日以其拍攝之被害人裸體影像，
    脅迫被害人與其性交，而犯強制性交罪之犯罪行為，經本院
    以109年度侵上訴字第21號判決判處有罪確定乙情，有該案
    判決（偵一卷第405至410頁）、臺灣高等法院被告前案紀錄
    表在卷可參。衡諸甲 於本案中所證被告對其脅迫口交之過
    程中，曾以將甲 裸體影像上傳網路恐嚇甲 之內容，與該案
    之犯罪手法如出一轍，可見被告犯罪手法與被告經有罪判決
    確定之先前犯罪手法具有驚人之相似性，亦足證明甲 此部
    分證述內容應屬信實。　
　㈥辯護人雖以前揭情詞為被告置辯，惟查：　
　⒈妨害性自主犯罪之被害人，於遭侵害後反應不一而足，被害
    人與加害者間之關係如何、當時所處之情境（例如：被害人
    所面對之加害人體型、權利或對情境掌控優勢等）、被害人
    的個性、被害人對於被性侵害之感受及被他人知悉性侵害情
    事後之處境如何（例如：被害人為求保命而不敢聲張，或是
    擔心遭受鄰居親友異樣眼光），均會影響被害人遭性侵害後
    之反應，要非所有妨害性自主犯罪之被害人均會有相同之反
    應。查甲 於與被告認識4天後即乘坐火車至鳳山火車站，再
    由被告騎乘機車搭載至鳳山租屋處之情，業如上述，故甲 
    被害地點係其全然不熟悉之處，其復係經由被告搭載前往該
    處，則甲 被害後再度乘坐被告所騎乘之機車前往鳳山火車
    站乘坐火車，恐係不得不然之作法，況身為少年之甲 是否
    有能力自人生地不熟之處自力脫身，亦屬有疑，自難僅以甲
     被害後猶乘坐被告所騎機車離開即認悖於常情而不可能為
    之。
　⒉甲 被害後曾與被告傳送訊息乙情，雖有Line通訊軟體訊息截
    圖可憑(偵一卷第107、109頁)，惟觀諸其等之對話紀錄，甲
     就被告所傳訊息多係回覆「哦哦」、「嗯」、「哦~」，僅
    於被告表示在武聖夜市時，甲 詢問「就妳剛剛說的那個？
    」這一句較長，顯見甲 對被告所傳訊息已有冷淡回覆之情
    ，且甲 就此於原審證稱：案發後當天我跟被告聯繫是因為
    影片還在被告手上，我不敢不回，案發後我封鎖被告及刪除
    被告Line的好友等語（原審卷第182、183頁），被告亦坦認
    ：載甲 回鳳山火車站搭車後還有跟她聊到我在武聖夜市那
    邊算命，但是之後她應該就封鎖我了等語(偵一卷第10頁)，
    則甲 被害後與被告僅有短暫傳送訊息，復即封鎖被告，堪
    認甲 不欲與被告再有任何聯繫，此恰可認係甲 被害後之正
    常反應，辯護意旨徒以甲 短暫回覆被告所傳訊息即認被告
    未侵犯甲 ，並據以主張甲 所為不利被告之指述為不可採，
    無以憑信。
　⒊基於習性推論禁止之法則，被告之前科紀錄屬品格證據，不
    得用以證明其品格與本案犯罪行為相符或有實行該犯罪行為
    之傾向，以避免導致錯誤之結論或不公正之偏頗效應。惟被
    告之前科紀錄，倘與犯罪事實具有關聯性，在證據法上則可
    容許檢察官提出供為證明被告犯罪之動機、機會、意圖、預
    備、計畫、知識、同一性、無錯誤或意外等事項之用，而非
    資為證明其品性或特定品格特徵，即無違上開法則。此等證
    據因攸關待證事實之認定，其由檢察官提出者固不論矣，如
    屬審判中案內已存在之資料，祇須由法院依法定之證據方法
    踐行調查證據程序，使當事人、辯護人等有陳述意見之機會
    ，即非不得作為判斷之依據（最高法院109年度台上字第956
    號判決意旨參照）。觀諸卷附被告前案判決，被告就該案與
    本案之犯罪手法確屬相似，辯護意旨認兩案之犯罪手法不同
    ，核與卷內證據資料不符。又甲 於警詢固表明其父親為警
    察等語(他一卷第107頁)，辯護意旨因認甲 父親可經由工作
    關係得知被告前案情形，進而主張甲 恐有受其父親影響而
    以被告所犯前案之犯罪手法誣指被告等語，惟卷附甲 之精
    神鑑定報告書中就其個人發展史及家庭史，業已敘明甲 父
    親於鑑定前2年自警察一職退休，現從事保全工作(偵一卷第
    329頁)，甲 父親既已退休2年，自無所謂得以職務之便獲知
    被告犯罪紀錄之可言，辯護意旨此部分所認，純屬其臆測之
    詞，並未提出任何證據以實其說，不足採信。
　⒋本案固未查獲被告所攝錄甲 之裸體畫面，然此僅無從認定被
    告有實際攝錄甲 裸體畫面之舉，尚非可以此即全盤否定甲 
    證述之真實性。又甲 於本件案發後經就醫驗傷採證，其外
    陰部、肛門及處女膜均無明顯外傷乙情，有義大醫療財團法
    人義大醫院受理疑似性侵害事件驗傷診斷書在卷可稽（見偵
    一卷彌封袋內），且採自甲 外陰部及陰道深處棉棒經鑑定
    後，均未檢出男性Y染色體DNA-STR型別乙情，亦有內政部警
    政署刑事警察局109年5月4日刑生字第1090042120號鑑定書
    可憑（見警一卷第45、46頁），惟甲 性器周圍是否受傷或
    留有DNA，乃涉及被告以手指進入甲 性器之力道及深度等因
    素，不必然會造成甲 受傷及留有DNA，是依上開驗傷及DNA
    鑑定結果，僅得認被告對甲 所為以手指進入甲 性器之侵害
    行為尚屬輕微，亦無從據以否定甲 所指述被告曾以手指進
    入甲 性器之事實。　
　⒌性侵害之被害人可能產生如何之內在心理變化，進而導致外
    觀行為模式變異情形，亦即性侵害被害人之行為及情緒反應
    等徵兆，是否符合創傷症候群，係屬醫學上心理諮商或精神
    病科之專門學問，需仰賴有此領域專門研究之人所為之鑑定
    、分析。而就甲 之精神鑑定乃經專業團隊鑑定出其有創傷
    後壓力症候群，此部分自可憑採，再就創傷經驗之聯結，亦
    據鑑定機關依會談、行為觀察、心理測驗及檢視臨床相關症
    狀等綜合認定而得，高醫鑑定團隊特別函覆原審謂：甲 之
    「先前危險因子」乃在事發之前即有在校適應不良的情緒困
    擾等語，堪認該團隊已就此情狀列為綜合考量因素之一，辯
    護人未明確指出上開鑑定有何瑕疵之處，依卷內資料亦查無
    其他可認該鑑定有疑之證據，應可採納作為本案之補強證據
    ，辯護人僅以甲 之「先前危險因子」質疑上開精神鑑定報
    告書及補充說明之正確性，尚不足採。
　⒍我國就測謊是否為法定證據方法、如何實施、對於實施之爭
    執如何救濟、測謊結果有無證據能力，固均乏明文；但晚近
    實務多認為測謊在具備一定嚴格條件下，具有證據能力，可
    作為審判之參考，惟不得採為唯一或絕對之依據，是否可採
    ，仍應由法院斟酌、取捨及判斷（最高法院102年度台上字
    第439九號判決意旨參照）。被告雖於測謊鑑定同意書中病
    歷欄填寫「憂鬱症、焦慮症」、目前身體狀況欄填寫「睡眠
    不足」，然依該同意書所載，被告平時睡眠時數為9小時，
    受測前睡眠時間則為8小時，故被告所認睡眠不足之情形僅
    較平時睡眠時間減少1小時，兩者差距不大，難認係就測謊
    結果具有關鍵影響之因素，況本件係被告主動聲請測謊，其
    受測並未以患有憂鬱症、焦慮症及睡眠不足為由拒絕測謊，
    復經專業測謊人員評估後認被告當日適宜接受測謊，辯護意
    旨以上開事由質疑測謊鑑定結果之正確性，殊無足採。又本
    件測謊鑑定結果係得採為上開甲 證述內容、被告所為欲與
    甲 性交之自白之補強，而非作為認定被告犯罪之唯一或主
    要證據，故辯護意旨此部分所認，應有誤會。
　㈦綜上所述，甲 所為不利被告之指述，有被告之部分供述、被
    告之測謊報告及前案判決、甲 之精神鑑定報告書及補充說
    明等證據可資補強，自堪認甲 指述之內容與事實相符，應
    可採信。且考量本件案發當時甲 年僅17歲、案發現場乃被
    告之租屋處，並無其他人在場之時空環境，被告在體型、力
    氣上均優於甲 ，且被告出言恐嚇將甲 裸體影像上傳網路，
    使甲 心生恐懼之情形下，而對甲 為以手指進入甲 性器及
    以性器進入甲 口腔行為，足見被告有強制性交之犯意及行
    為，故被告確係以違反甲 意願之方式而為強制性交犯行無
    疑，被告前開所辯，均係事後卸責之詞，不足採信。此部分
    事證明確，被告對甲 為強制性交之犯行，堪以認定，應依
    法論科。　
二、被告對被害人乙 為使少年被製造猥褻行為電子訊號犯行部
    分　　
　　被告對於此部分犯罪事實於偵審均坦承不諱，核與證人即被
    害人乙 於偵查中證述之情大致相符，並有被告竊錄乙 為猥
    褻行為之電子訊號截圖在卷可稽（警二卷第31至45頁），復
    有如附表二編號一所示被告用以使乙 被製造猥褻行為電子
    訊號之行動電話扣案可憑，足認被告出於任意性之自白與事
    實相符，此部分事證明確，被告對乙 為使少年被製造猥褻
    行為電子訊號之犯行，堪以認定，應依法論科。
三、論罪科刑
　㈠被告為87年6月生，甲 為92年7月生等情，有其等之真實姓名
    對照表在卷可佐，故被告於109年4月7日對甲 為強制性交犯
    行時，已年滿20歲，為成年人；甲 則為14歲以上未滿18歲
    之少年，被告復自承知悉甲 為14歲以上未滿18歲之少年。
    是核被告就事實一之所為，係犯兒童及少年福利與權益保障
    法第112條第1項前段、刑法第221條第1項之成年人故意對少
    年犯強制性交罪。
　㈡行為人與被害人若同意視訊交流，於視訊過程中，除有反對
    之表示，依社會一般通念，被害人對其影像不被行為人擷取
    、儲存之合理隱私期待甚低，縱行為人於被害人不知情之情
    況下，於視訊過程拍攝、製造、儲存影像時，其行為強度與
    對被害法益之侵犯，難認已達壓抑、妨礙被害人意思自由之
    程度，自不構成兒童及少年性剝削防制條例第36條第3項所
    指「其他違反本人意願之方法」。又於此情形，被害人既非
    知情同意，顯與該條第1項所定要件有別。當認其行為該當
    該條第2項之以他法使兒童或少年被拍攝、製造性交或猥褻
    行為之電子訊號之罪，始符前述立法規範意旨（最高法院11
    0年度台上字第2208號判決意旨參照）。查乙 為94年5月間
    生乙情，有乙 之真實姓名對照表在卷可佐，故被告於109年
    5月間對乙 為使少年被製造猥褻行為電子訊號犯行時，乙 
    為12歲以上未滿18歲之少年，被告復自承知悉乙 之年紀為1
    5歲等語（警二卷第13頁），乙 則證稱不知道被告偷錄裸露
    影片等語（偵一卷第349、351頁）。是核被告就事實二之所
    為，係犯兒童及少年性剝削防制條例第36條第2項之以乘人
    不知情之方法使少年被製造猥褻行為電子訊號罪。被告以系
    爭行動電話儲存如附表一「電子訊號」欄所示乙 為猥褻行
    為之電子訊號，其犯行之被害人均為乙 ，且係利用被告與
    乙 交往之機會，於如附表一「視訊時間」欄所示之密接時
    間、在鳳山租屋處之相同地點、以相同之方式所為，應依接
    續犯論以一罪。
　㈢變更起訴法條部分
　⒈被告就事實一所犯之罪，乃成年人故意對少年犯罪，係就個
    別特定之要件而為加重處罰，已就該罪之基本類型變更成另
    一獨立之罪名，自屬刑法分則加重之性質。公訴意旨認被告
    此部分係犯刑法第221條第1項之強制性交罪，容有未洽，惟
    基本事實同一，本院應予審理，並變更起訴法條。
　⒉被告就事實二所為，乃未經乙 同意即製造乙 為猥褻行為之
    電子訊號，與兒童及少年性剝削防制條例第36條第1項所定
    被害人係知情同意拍攝之情形不合。公訴意旨認被告此部分
    係犯兒童及少年性剝削防制條例第36條第1項之拍攝少年為
    猥褻行為電子訊號罪，亦同未洽，惟基本事實同一，本院應
    予審理，並變更起訴法條。
　㈣被告係成年人，故意對少年甲 犯強制性交罪，應依兒童及少
    年福利與權益保障法第112條第1項前段之規定加重其刑。至
    被告對乙 所犯之罪，係以被害人為兒童或少年為其處罰之
    特殊要件，依兒童及少年福利與權益保障法第112條第1項但
    書之規定，無庸再依兒童及少年福利與權益保障法第112條
    第1項前段規定加重其刑，併此敘明。
　㈤被告所為成年人故意對少年犯強制性交罪（1罪）、以乘人不
    知情之方法使少年被製造猥褻行為電子訊號罪（1罪），共2
    罪間，其犯罪時間、地點及被害人均非相同，足認被告犯意
    各別，行為互殊，應予分論併罰。
　㈥辯護人雖以被告與乙 係網戀之男女朋友，基於對感情之尋求及缺愛，將乙 之照片留存手機，僅供自己觀看，並未散播與他人瀏覽，請刑法第59條減輕其刑等語。惟按犯罪情狀顯可憫恕，即認科以最低刑度仍嫌過重者，得酌量減輕其刑，刑法第59條定有明文。所謂犯罪情狀顯可憫恕，應就犯罪一切情狀，予以全盤考量，審酌其犯罪有無可憫恕之事由，即有無特殊之原因與環境，在客觀上足以引起一般同情，以及宣告法定低度刑，是否猶嫌過重等等，以為判斷（最高法院51年台上字第899號判例、95年度台上字第6157號判決意旨參照）。查兒童及少年性剝削防制條例第36條第2項106年11月29修正之立法理由為：「為保護兒童及少年免於性剝削，針對有期徒刑及罰金等罰則予以加重…第二項之有期徒刑，由『一年以上』修正為『三年以上』；罰金由『一百萬元』，提高為『三百萬元』。」，顯見立法者係有意提高刑度以遏止犯罪，若司法實務忽視此修法本意，率爾適用刑法第59條規定減刑，無異造成架空修法之結果，實非法治國應有之合理現象。而被告既已明知乙 年僅15歲，係受法律特別保護之少年，被告無視法令，仍未得乙 同意即製造乙 為猥褻行為之電子訊號，實難僅以被告未將照片散播，即認其此部分之犯罪情狀在客觀上足以引起一般人同情，是經參酌被告所犯以乘人不知情之方法使少年被製造猥褻行為電子訊號罪之犯案情節，衡諸比例原則，難認即使科以法定最低度刑仍嫌過重，故並無情輕法重之情形，自無依刑法第59條酌予減輕其刑之必要。
四、原審認被告罪證明確，因而變更起訴法條，適用兒童及少年福利與權益保障法第112條第1項前段，兒童及少年性剝削防制條例第36條第2項、第6項，刑法第11條前段、第221條第1項、第51條第5款、第38條第2項前段規定，並以行為人之責任為基礎，審酌被告利用未滿18歲之甲 智慮尚未完全成熟，以佯裝拍攝甲 裸體影像，並恫稱甲 若不從其所命，即將甲 裸體影像上傳網路之恐嚇方法，違反甲 意願，對甲 為性交行為，戕害甲 之身心健全成長，影響其將來人格正常發展；被告利用其與未滿18歲之乙 交往之機會，以乘乙 不知情之方法，製造乙 為猥褻行為之電子訊號，對乙 之自主法益造成危害，均有不該。被告就事實一部分飾詞狡辯，未見悔悟、反省之犯後態度，及因此使甲 需承受於審判中到庭證述而重複回憶本案被害經過之壓力，更屬可議；就事實二部分則坦承犯行，使乙 無庸經歷審判中到庭證述而重複回憶本案被害經過之壓力，可認被告對此部分犯行尚非毫無悔悟之情。兼衡被告於原審自陳之教育程度、家庭經濟狀況（涉及隱私，不予詳載），及犯罪動機、目的、手段、被告臺灣高等法院被告前案紀錄表所示之素行紀錄、與被害人之關係、犯罪所生危害、犯後態度等一切情狀，就被告所犯2罪，各量處如附表三編號一、二「主文」欄所示之刑。就定刑部分敘明：審酌被告上開犯行乃侵害不可替代性或不可回復性之性自主個人法益，時間相距不遠、手法類似、被害人數為2人等法益侵害情況，爰就被告所犯2罪，合併定其應執行刑為有期徒刑6年4月。復就沒收部分敘明：①扣案之系爭行動電話，係被告所有持以製造乙 為猥褻行為之電子訊號，業據被告供承在卷（原審卷第322頁），係供被告犯事實二所示犯罪所用之物，應依刑法第38條第2項前段規定，於被告所犯該罪項下宣告沒收。②乙 遭被告製造如附表二編號三所示猥褻影像之電子訊號，及由該電子訊號列印如附表二編號二所示之影像截圖，應依兒童及少年性剝削防制條例第36條第6項規定，於被告所犯該罪項下宣告沒收。又前述電子訊號既經被告儲存於系爭行動電話內，自難排除其有自動儲存於手機雲端儲存空間之可能，審諸兒童及少年性剝削防制條例第36條第6項，基於保護被害人立場而採絕對義務沒收制度之意旨，爰就附表二編號四所示猥褻影像之電子訊號，併依上述規定，於被告所犯該罪項下宣告沒收。③被告犯事實一之罪所用之行動電話未經扣案，亦無證據足認屬被告所有，爰不予宣告沒收；其餘扣案物品，則均非違禁物，亦無證據足認與本案有關，亦不予宣告沒收。經核原判決已就刑法第57條揭示之各種量刑條件妥為斟酌，認事用法均無違誤，量刑亦稱允當，尚無失輕、過重或違反比例原則、平等原則之情形。
五、對原判決之上訴說明
　  被告上訴意旨以上詞置辯而否認對甲 為強制性交犯行，並
    認原判決就事實二部分量刑過重。惟查：
　㈠原審係依憑甲 所為不利被告之指述、被告所為本意欲與甲 
    性交之部分自白、被告之測謊報告及前案判決、甲 之精神
    鑑定報告書及補充說明等證據，參酌被告所為本意欲與甲 
    性交之部分自白，以為論斷，就被告所辯不可採之理由復加
    以明白指駁，被告上訴意旨置原判決此部分之論敘於不顧，
    再為事實上之爭辯，所執上開辯解而上訴，並無理由。
　㈡被告就事實二所犯兒童及少年性剝削防制條例第36條第2項之
    以乘人不知情之方法使少年被製造猥褻行為電子訊號罪，該
    罪法定最輕本刑為3年以上有期徒刑，原判決就此部分係量
    處有期徒刑3年2月，僅就法定最輕本刑加2月，實屬輕判而
    未有過重之情。
　㈢綜上，被告以上開上訴意旨指摘原判決不當，並請求從輕量
    刑，經核均無理由，應予駁回。　　
據上論結，應依刑事訴訟法第368條，判決如主文。
本案經檢察官黃昭翰提起公訴，檢察官葉麗琦到庭執行職務。
中　　華　　民　　國　 111　　年　　10　　月　　11　　日
                  刑事第九庭    審判長法  官  莊崑山
                                      法  官  惠光霞
                                      法  官  林家聖
以上正本證明與原本無異。
如不服本判決應於收受本判決後20日內向本院提出上訴書狀，其
未敘述上訴理由者，並得於提起上訴後20日內向本院補提理由書
狀（均須按他造當事人之人數附繕本）「切勿逕送上級法院」。
中　　華　　民　　國　 111　　年　　10　　月　　11　　日
                                      書記官  王秋淑
附錄本判決論罪科刑法條：
中華民國刑法第221條第1項
對於男女以強暴、脅迫、恐嚇、催眠術或其他違反其意願之方法
而為性交者，處3年以上10年以下有期徒刑。
兒童及少年福利與權益保障法第112條第1項
成年人教唆、幫助或利用兒童及少年犯罪或與之共同實施犯罪或
故意對其犯罪者，加重其刑至二分之一。但各該罪就被害人係兒
童及少年已定有特別處罰規定者，從其規定。　
兒童及少年性剝削防制條例第36條第2項
招募、引誘、容留、媒介、協助或以他法，使兒童或少年被拍攝
、製造性交或猥褻行為之圖畫、照片、影片、影帶、光碟、電子
訊號或其他物品，處3年以上7年以下有期徒刑，得併科新臺幣3
百萬元以下罰金。
附表一：
編號 視訊時間 電子訊號 一 109年5月3日2時43分 警二卷第31至33頁（及彌封卷） 二 109年5月4日5時29分、22時51分 警二卷第35至37頁（及彌封卷） 三 109年5月5日20時38分 警二卷第39頁（及彌封卷） 四 109年5月7日4時26分 警二卷第41頁（及彌封卷） 五 109年5月11日2時16分 警二卷第43頁（及彌封卷） 六 109年5月13日6時1分 警二卷第45頁（及彌封卷） 
附表二：
編號 物品名稱 數量 備註 一 紅米牌行動電話（IMEI：000000000000000、000000000000000號） 壹支 原審卷第33頁 二 卷內乙 為猥褻行為之影像截圖 壹份 如附表一「電子訊號」欄 三 乙 被拍攝之猥褻行為電子訊號 壹份 已扣案 四 乙 被拍攝之猥褻行為電子訊號  未扣案 
附表三：
編號 犯罪事實 主文 一 如事實一 丙○○犯成年人故意對少年犯強制性交罪，處有期徒刑伍年。 二 如事實二 丙○○犯以乘人不知情之方法使少年被製造猥褻行為電子訊號罪，處有期徒刑參年貳月。如附表二所示之物，沒收。